臺灣高等法院高雄分院刑事判決　　　　 99年度上易字第425號
上　訴　人　臺灣高雄地方法院檢察署檢察官
上　訴　人
即　被　告　陳克任
上　訴　人
即　被　告　翁哲仁
共　　　同
選任辯護人　林宗儀律師
上列上訴人等因被告等竊盜案件，不服臺灣高雄地方法院98年度
易字第1089號、99年度易字第406 號中華民國99年3 月18日第一
審判決（起訴案號：臺灣高雄地方法院檢察署978 年度偵字第20
81號及追加起訴），提起上訴，本院判決如下：
    主  文
原判決關於陳克任、翁哲仁部分，均撤銷。
陳克任成年人與少年犯結夥竊盜罪，共十六罪，各處有期徒刑捌
月；又犯結夥竊盜罪，共二十罪，各處有期徒刑柒月。應執行有
期徒刑壹年陸月。
翁哲仁成年人與少年犯結夥竊盜罪，共十六罪，各處有期徒刑捌
月；又犯結夥竊盜罪，共二十罪，各處有期徒刑柒月。應執行有
期徒刑壹年肆月。
陳克任、翁哲仁其他被訴部分，均無罪。
    事  實
一、陳克任、黃柏林與黃柏林（業經原審判決有罪確定）於民國
    （下同）96、97年間，均受僱於陳品蓁（起訴書誤載為陳品
    臻）之瑞弘交通器材公司（下稱瑞弘公司），擔任該公司設
    於高雄市○○區○○路251 巷12之1 號工廠（下稱武廟路工
    廠）之員工，負責汽車冷氣壓縮機（即迴轉馬達，下稱壓縮
    機）之整修及舊品清理業務；而翁哲仁係陳克任友人，為高
    雄縣鳳山市○○路3 號1 樓「金鋒企業行」負責人，從事汽
    、機車零件配備零售業。詎陳克任、翁哲仁及黃柏林竟共同
    基於意圖為自己不法所有之犯意聯絡，結夥三人為下列行為
    ：
(一)、陳克任自96年6 月4 日起至97年1 月27日止，合計8 個月，
    以每月2 次，每次竊取2 台壓縮機之頻率，將武廟路工廠內
    之賓士W203型號及福特天王星ND93、ND94、「妳愛他」系列
    ND94、95型號壓縮機自堆放處搬出，並以每次新臺幣（下同
    ）500 至1,000 元之代價，指示當時年僅17歲，尚未滿18歲
    之黃柏林（79年1 月28日生）將壓縮機搬至車號UT -9617號
    自用小客車上，由翁哲仁駕車運離得手（黃柏林未滿18歲所
    為上開犯行，原審已另為諭知不受理之判決）；(二)陳克任又
    自97年1 月28日起至97年11月28日下午1 時16分許止，合計
    10個月，以相同之頻率及方式，將與上開型號相同之壓縮機
    自堆放處搬出，並以相同之代價（97年11月28日則係以1,00
    0 元之代價），指示已年滿18歲之黃柏林搬至上開車號UT-9
    617 號車輛上，由翁哲仁駕車離去竊取得手，總計自96年6
    月4 日起至97年11月28日止，陳克任、翁哲仁及黃柏林共同
    竊得壓縮機72台。嗣因瑞弘公司壓縮機進貨至武廟路工廠整
    修之數量，與自武廟路工廠出貨至瑞弘公司門市販售之數量
    長期不符，經陳品蓁察覺有異，又於97年11月28日在瑞弘公
    司門市監視器見陳克任、黃柏林將賓士W203型號及福特天王
    星ND93型號壓縮機各1 台搬至翁哲仁上開車輛竊取得手，旋
    即調閱武廟路工廠內之監視器錄影畫面後報警處理，始悉上
    情。
二、案經陳品蓁訴由高雄市政府警察局苓雅分局報告臺灣高雄地
    方法院檢察署檢察官偵查起訴及追加起訴。
    理  由
壹、程序方面：
一、按發見新事實或新證據者，得對於不起訴處分已確定之同一
    案件再行起訴；又數人共犯一罪或數罪者，為相牽連之案件
    ；於第一審辯論終結前，得就與本案相牽連之犯罪，追加起
    訴。追加起訴，得於審判期日以言詞為之，刑事訴訟法第26
    0 條第1 款、第7 條第2 款、第265 條分別定有明文。而此
    所謂發見新事實或新證據者，包括因傳訊證人發見新證據之
    情形在內，如不起訴處分確定後，證人為與前案證言相異之
    證言，足認被告有犯罪嫌疑者，仍難謂非發見新證據（最高
    法院74年度台上字第4114號判決意旨參照）。查證人即共同
    被告黃柏林於原審審理時另證述：陳克任自96年6 月起請我
    幫他搬壓縮機出去，一星期約2 趟，一次大概搬2 、3 台，
    搬一次陳克任會給我500 至1,000 元等語（見原審卷一第87
    頁），復於原審審理時首次證稱：工廠內設有一部攝影機主
    機，裡面有硬碟，可以儲存檔案，主機設在工廠，公司門市
    的畫面是由工廠傳送過去，故被告可以直接在工廠控制攝影
    機等語明確（見原審卷二第70頁），審酌其此部分證言與常
    理相符，並得佐證告訴人何以無從保留監視錄影畫面之緣由
    。是依上開說明，足認被告二人於96年6 月至97年11月27日
    止竊取壓縮機之犯罪嫌疑重大，證人黃柏林於原審審理時所
    為之新證述，自難謂非發現新證據。是被告陳克任、翁哲仁
    於96年6 月間至97年11月27日止所為犯行部分，雖經檢察官
    以98年度偵字第2081號為不起訴處分確定，然依前揭說明，
    非不得再行起訴，且被告二人此部分之犯行，與原起訴被告
    二人竊盜之犯罪事實，屬一人犯數罪、數人共犯一罪之相牽
    連案件，是檢察官於原審99年3 月4 日審判期日就被告陳克
    任、翁哲仁上開犯行部分以言詞追加起訴，依法自無不合，
    法院自得就檢察官追加起訴部分併予審理，合先敘明。
二、證據能力：
(一)、按被告以外之人於偵查中向檢察官所為陳述，除顯有不可信
    之情況者外，得為證據，刑事訴訟法第159 條之1 第2項 定
    有明文。證人即共同被告黃柏林、證人即告訴人陳品蓁、證
    人即陳品蓁之子鄭百翔於檢察官偵查中均係以證人身分予以
    訊問，並經依法具結在卷，並無證據顯示檢察官在偵查時有
    不法取供之情形，亦查無證據顯示有顯不可信之情況，且證
    人黃柏林、陳品蓁於原審及本院審理時均到庭結證，證人鄭
    百翔於本院審理時到庭結證，而經被告陳克任、翁哲仁對質
    、詰問，被告之對質、詰問權業已獲充分保障。是揆諸前揭
    說明，上開證人於偵查中之證述，具有證據能力。
(二)、按刑事訴訟法第159 條之4 規定：「除前三條之情形外，下
    列文書亦得為證據：(一)除顯有不可信之情況外，公務員職務
    上製作之紀錄文書、證明文書。(二)除顯有不可信之情況外，
    從事業務之人於業務上或通常業務過程所須製作之紀錄文書
    、證明文書。(三)除前二款之情形外，其他於可信之特別情況
    下所製作之文書」。又依最高法院99年台上字第2210號判決
    意旨：「事件甫發生或發生後不久，基於備忘之目的而製作
    之文書，固係審判外陳述，惟若屬基於備忘之目的而製作，
    文書本質上具有其固有之可信賴性，證據法莫不賦予證據能
    力。所謂文書是否基於備忘之目的而製作？其製作是否係於
    事件甫發生或發生後不久？須依個案之情形酌定，要屬事實
    審之職權，如不違反經驗法則或論理法則，均不得指為違法
    。且符合此種傳聞例外容許之文書，並不以經歷事件之人自
    己製作為要件，若委由他人製作，亦不影響此種文書之證據
    能力。又賦予此種備忘文書之證據能力，應屬刑事訴訟法第
    一百五十九條之四第三款傳聞例外，與同條第二款賦予日常
    例行性業務製作之文書證據能力，尚有區別，上訴意旨指此
    非係依時間順序之例行記載，而否定其證據能力，有所誤解
    。」本判決所引用瑞弘公司之進貨單、銷貨單及進銷明細表
    ，固屬審判外陳述，但係瑞弘公司於進貨及銷貨當時或不久
    為備忘所製作，以為會計帳目之依據，亦無證據認為有何造
    假之情形，依刑事訴訟法第159 條之4 第3 款規定，有證據
    能力。
(三)、按被告以外之人於審判外之陳述，雖不符刑事訴訟法第159
    條之1 至第159 條之4 之規定，而經當事人於審判程序同意
    作為證據，法院審酌該言詞陳述或書面陳述作成時之情況，
    認為適當者，亦得為證據，刑事訴訟法第159 條第1 項、第
    159 條之5 第1 項分別定有明文。查本案判決就被告所引用
    其他各項證據，其原屬於傳聞證據部分，檢察官及被告、辯
    護人於本院準備程序時，均表示同意引為證據（見本院卷第
    47、48頁），本院認該具有傳聞證據性質之證據，亦無任何
    違法取證之不適當情形，以之作為證據使用係屬適當，自均
    具有證據能力。
貳、撤銷原判決仍判決有罪部分：
一、訊據上訴人即被告陳克任、翁哲仁固坦承有於97年11月28日
    下午1 時許，由陳克任指示黃柏林將瑞弘公司所有之賓士W2
    03型號及福特天王星汽車冷氣壓縮機各1 台，搬至翁哲仁車
    號UT-9617 號自用小客車上放置之事實，惟均矢口否認有上
    開結夥竊盜犯行，被告陳克任辯稱：我並未自96年6 月起竊
    取瑞弘公司的壓縮機，97年11月28日是同行翁哲仁跟我商借
    2 台汽車冷氣壓縮機，要比對壓縮機腳座高低，我才叫黃柏
    林拿該2 台壓縮機到翁哲仁車上放，同行欠缺零件本來就會
    互調，也都沒有寫借據，且我叫黃柏林做事、搬運壓縮機等
    零件，從來沒有拿錢給他過，是黃柏林會跟伊借錢云云。被
    告翁哲仁則辯稱：我在97年11月28日下午至瑞弘公司跟陳克
    任借壓縮機，是要比對壓縮機腳座、方向、皮帶盤溝數等規
    格，我是經陳克任同意才搬走的，且借完2 、3 天後有還給
    老闆娘云云。經查：
(一)、被告二人上揭犯罪事實，業據證人即共同被告黃柏林於警詢
    證稱：是陳克任在上班時間，平均每個月叫我搬運公司的汽
    車冷氣壓縮機等零件到一小客車上約二、三次，陳克任每次
    會給我500 至1 千元不等代價，於97年11月28日13時16分許
    ，有與陳克任、翁哲仁共同將瑞宏公司所有的賓士－W203型
    及福特天王星迴轉馬達各1 具搬到一輛自用小客車上，因為
    翁哲仁每次都是開這輛小客車來找陳克任，所以我知道這輛
    車是翁哲仁的等情（見警卷第1 頁、2 頁）；於偵查中以證
    人身分具結證稱：翁哲仁到瑞弘公司，主要是載壓縮機，他
    會先跟陳克任聯絡，都是陳克任先把壓縮機拿到外面，翁哲
    仁到時，陳克任會要我幫搬到翁哲仁的車上，每月平均二、
    三次，每次二、三顆壓縮機，陳克任每次會給我幾百到1 千
    元，陳克任叫我搬壓縮機，會把鄭百翔支開，叫鄭百翔去買
    東西，陳克任都會叫我在鄭百翔回來前把東西搬上車，叫我
    不要跟陳品蓁及鄭百翔說。從沒有由翁哲仁的車上搬壓縮機
    到瑞弘公司，也不曾看到翁哲仁送壓縮機到公司等情（見偵
    卷第8 、9 頁）；於原審審理時具結證稱：「（何時陳克任
    請你幫他搬運壓縮機？）96年6 月份時，被告陳克任開始請
    我幫他搬運壓縮機出去，搬一次會給我五百到1 千元，一次
    大概2 、3 台，有時拿一些小樣的零組件」等語（見原審易
    字卷67頁）；於本院審理時以證人身分證稱：「（你以前98
    年1 月21日在偵查中具結及98年5 月4 日在屏東地院以被告
    身分陳述稱翁哲仁去瑞弘公司是每月平均二、三次，每次拿
    二、三顆壓縮機，為何與你剛才之陳述不同？）答：時間距
    離有點久，應該是每月二、三次，每次拿二、三顆，不是每
    個禮拜二、三次。」（見本院第二卷第11頁）。證人即告訴
    人陳品蓁於原審審理時證述：在本案發生（即97年11月28日
    ）前，我就發現平常東西進貨到武廟路工廠維修及舊品清理
    的數量，與被告等人運回公司門市販售之數量不同，之前曾
    在門市透過監視器連線，看到翁哲仁自武廟路工廠拿東西出
    去，但我每次調取錄影帶，內容都被洗掉，直到97年11月28
    日這次，我又看到他拿東西出去，當天晚上就調錄影帶，隔
    天我就約黃柏林出來講話，黃柏林有把行竊的情形說出來，
    說是陳克任賣給翁哲仁的，97年12月3 日我再詢問陳克任，
    他也承認有拿公司的壓縮機等語（見原審卷二第57至59頁）
    ，及證人鄭百翔證稱：我有在工廠看過翁哲仁，他是陳克任
    的朋友，每次他到工廠時，陳克任都會叫我出去買或載東西
    ，但不會叫我搬東西，我有查覺翁哲仁每次來時，陳克任就
    會叫我出去，也曾在監視器看到陳克任把東西放到翁哲仁車
    上等語明確（見偵卷第13至14頁）。綜合上開證人黃柏林證
    述內容，與證人陳品蓁、鄭百翔證述之情節大致相符。雖證
    人黃柏林證述被告二人竊取之次數稍有歧異，惟按告訴人、
    證人之陳述有部分前後不符，或相互間有所歧異時，究竟何
    者為可採，法院仍得本其自由心證予以斟酌，非謂一有不符
    或矛盾，即應認其全部均為不可採信；尤其關於行為動機、
    手段及結果等之細節方面，告訴人之指陳，難免故予誇大，
    證人之證言，有時亦有予渲染之可能；然其基本事實之陳述
    ，，若果與真實性無礙時，則仍非不得予以採信（最高法院
    74年台上字第1599號判例意旨），證人黃柏林於歷次接受訊
    問時，始終供陳其自96年間起即受被告陳克任指示將汽車冷
    氣壓縮機交付與被告翁哲仁，並收取500 至1,000 元不等之
    報酬等情，復就被告等人行竊之模式、過程等細節證述詳實
    ，且黃柏林明知本件犯行罪數非少，猶主動坦承犯行，願意
    接受刑事處罰，並經原審判決有罪確定在案，是證人黃柏林
    證述被告二人有竊盜行為，應堪採信。至於證人黃柏林證述
    何時起開始與被告二人共同竊盜，於原審證稱係自96年6 月
    份起，與之前於警詢及檢察官偵查中具結陳述係自96年3 月
    間起，有所歧異，但有如上述，其於原審已明確證稱係自96
    年6 月間起；又關於竊取之次數，亦如上述，其於本院證稱
    係每月2 、3 次，每次搬走2 、3 台等情在卷。
(二)、又同案被告黃柏林於97年11月28日，受被告陳克任指示將賓
    士W203及福特天王星ND93汽車冷氣壓縮機各1 台，搬至翁哲
    仁所駕駛之UT-9617 號自用小客車上供其載運離去一節，亦
    經證人即告訴人指證明確，並有高雄市政府警察局苓雅分局
    凱旋路派出所搜索、扣押筆錄1 份、贓物認領保管單1 紙、
    97年11月28日下午1 時許監視錄影節錄畫面照片10紙、告訴
    人陳品蓁所陳報瑞弘公司96年至97年11月之零件進銷明細1
    份在卷可稽（見警卷第9 至14、24至33頁、偵卷第67至79頁
    ），參以被告陳克任、翁哲仁於偵查中亦均供明：97年11月
    28日係由陳克任指示黃柏林，將賓士及天王星的壓縮機2 台
    搬上翁哲仁UT-9617 號自用小客車上等語在卷（見偵卷第55
    至56頁），亦與同案黃柏林證述被告等人行竊之模式相符。
    顯見被告陳克任確有指示黃柏林搬運壓縮機，且多次給予50
    0 元至1,000 元報酬之事實無訛，凡此均足證證人黃柏林上
    開證言應與事實相符。
(三)、再者，瑞弘公司所販售之壓縮機主要為收購賓士或福特壓縮
    機舊品，送至高雄縣鳥松鄉○○街81巷40號之車床加工所「
    總一行」修改腳座噴漆擬制為新品，或以「開模」之方式，
    將該公司自行開發之福特天王星系列壓縮機委託模具公司澆
    灌成形，由瑞弘公司組裝送往「總一行」修正外觀後，送回
    上開武廟路工廠維修整理後，由武廟路工廠出貨至瑞弘公司
    門市販售，此觀之告訴人陳品蓁所提出之刑事陳述狀（見偵
    卷第62頁）及其歷次陳述自明，而依告訴人於陳述狀後檢附
    之零件進銷明細資料，經核算結果：
  1.賓士W203型號壓縮機短少部分：
    瑞弘公司於96年10月6 日至97年9 月29日止，向「總一行」
    進貨賓士W203型號壓縮機共198 台。經送往武廟路工廠整修
    後，於96年10月30日至97年11月1 日止，僅將相同型號之壓
    縮機129 台（陳述狀誤載為124 台）送回瑞弘公司門市販售
    ，共計短少69台（計算式：198 －129 ＝69，見偵卷第67至
    68頁）。
  2.福特天王星ND系列壓縮機短少部分：
    瑞弘公司於96年1 月29日至97年9 月27日止，向「總一行」
    進貨福特天王星ND系列壓縮機共828 台。經送往武廟路工廠
    整修後：
  (1)於向「總一行」進貨後之96年2 月1 日起至97年11月1 日止
    ，武廟路工廠於96年2 月1 日至96年6 月18日送回福特天王
    星ND93型號之壓縮機105 台（見偵卷第70頁，陳述狀誤載為
    106 台），於96年6 月20日起至96年8 月27日止送回78台（
    見偵卷第71頁，陳述狀誤載為49台），於96年8 月28日至97
    年4 月18日送回61台（見偵卷第72頁，陳述狀誤載為44台）
    ，於97年4 月19日至97年11月1 日止送回98台（見偵卷第73
    頁，陳述狀誤載為78台），亦即僅將福特天王星ND93型號之
    壓縮機共342 台（計算式：105 ＋78＋61＋98＝342 ，陳述
    狀誤載為277 台，見偵卷第70至73頁），送回瑞弘公司門市
    販售。
  (2)於向「總一行」進貨後之96年2 月1 日起至97年11月1 日止
    ，武廟路工廠於96年2 月1 日至96年7 月18日送回福特天王
    星ND94型號壓縮機82台（見偵卷第74頁，陳述狀誤載為73台
    ），於96年7 月19日至96年10月15日送回51台（見偵卷第75
    頁，陳述狀誤載為41台），於96年10月18日至97年9 月17日
    止送回109 台（見偵卷第76頁，陳述狀誤載為71台），於97
    年9 月25日至97年11月1 日止送回51台（見偵卷第77頁，陳
    述狀誤載為43台），亦即僅將福特天王星ND94型號之壓縮機
    共293 台（計算式：82＋51＋109 ＋51＝293 ，陳述狀誤載
    為228 台，見偵卷第74至77頁），送回瑞弘公司門市販售。
  (3)於向「總一行」進貨後之96年2 月7 日起至97年11月14日止
    ，武廟路工廠於96年2 月7 日至96年10月18日送回福特天王
    星「妳愛他」系列ND94、ND95型號壓縮機68台（見偵卷第78
    頁，陳述狀誤載為42台），於96年10月30日至97年11月14日
    送回82台（見偵卷第79頁，陳述狀誤載為52台），亦即僅將
    福特天王星「妳愛他」系列ND94、ND95型號之壓縮機共150
    台（計算式：68＋82＝150 ，陳述狀誤載為94台，見偵卷第
    78至79頁），送回瑞弘公司門市販售。
  (4)是依上開計算結果，瑞弘公司於96年1 月29日至97年9 月27
    日止，向「總一行」進貨福特天王星ND系列壓縮機共828 台
    ，然經武廟路工廠整修後，僅送回福特天王星ND系列壓縮機
    785 台至瑞弘公司門市販售（計算式：342 ＋293 ＋150 ＝
    785 ），合計短少43台（計算式：828 －785 ＝43）。
    綜上所述，依上開核算結果，瑞弘公司所有之賓士W203 型
    號及福特天王星ND系列壓縮機，一共短少112 台（計算式：
    69＋43＝112 台），數量非少，雖其中有極少數係因瑕疵品
    棄置或其他情形而短少，但至少有如後述72台係被告二人所
    竊取，足見告訴人之指證確有憑據，且與證人黃柏林證稱被
    告人長期竊取瑞弘公司壓縮機等情相符，益徵證人黃柏林所
    為證言並非虛偽杜撰之詞，堪信為真。
(四)、原審判決後，被告二人就本案以60萬元與告訴人陳品蓁和解
    ，有99年7 月14日和解書附卷可憑（見本院卷第135 頁、第
    136 頁），顯然被告二人確有上開竊盜行為，否則豈有以如
    此高額款項和解之理。
(五)、被告二人雖以壓縮機本身重量約3 公斤左右，並無過重之情
    形，倘若被告係行竊，以被告二人之體力應足以勝任，何須
    同案被告黃伯林協助，並於白天為之，且該UT－9617號自用
    小客車於97年6 月27日始以「過戶－照收回」原因異動，車
    主登記為「金鋒企業行」云云置辯。惟查，同案被告黃柏林
    亦在瑞弘公司武廟路工廠現場，苟不拉攏同案被告黃柏林，
    被告二人犯行容易被揭穿，而收買黃柏林為共犯，黃柏林因
    係共犯結構之一員，將不敢恣意張揚；證人黃柏林於檢察官
    偵查中亦證稱：「陳克任每次給我幾百到1 千元。他叫我不
    要跟陳品蓁及鄭百翔說」（見偵卷第9 頁），是被告二人體
    力上固足以勝任竊走該等壓縮機，而又有同案被告黃伯林之
    加入，並不違反常情。又被告既已拉攏在工廠之同案被告陳
    柏林加入竊盜之行為，而據證人黃柏林於偵查中具結證稱：
    陳克任叫我搬壓縮機，陳克任會把鄭百翔支開，叫鄭百翔去
    買東西等情（見偵卷第9 頁），則在無其他利害關係人在場
    之情形，於白天竊取搬走該等壓縮機，反而不會引起他人注
    意，亦不悖常理。另被告翁哲仁係使用UT－9617號自用小客
    車載走竊取之壓縮機，但使用車輛之人並非必須登記之車主
    ；因此，雖上開UT－9617號自用小客車於97年6 月27日始以
    「過戶－照收回」原因異動，車主登記為「金鋒企業行」（
    見警卷第34頁），但此與被告翁哲仁是否使用該車載走竊取
    之贓物，並無必然關係。凡此，被告二人均難執為有利之辯
    解。
(六)、被告陳克任、翁哲仁雖又均辯稱係借用上開2 台壓縮機比對
    規格云云，然壓縮機安裝的型式需視汽車廠牌而定，並依引
    擎排器量及扭力不同，安裝不同規格之壓縮機，而帶動壓縮
    機之皮帶規格、條數，亦因車種不同而異，此乃眾所周知之
    一般常識，被告翁哲仁既係從事相關產業，當無不知之理，
    是其若缺貨，僅需敘明所需汽車廠牌、型號及壓縮機之型號
    規格向其他公司進貨即可，並無比對壓縮機規格或比對皮帶
    溝數之必要，更無需大費周章向被告陳克任商借壓縮機比對
    之理，被告二人所辯情詞已有悖於事理。再者，證人即告訴
    人陳品蓁業於原審審理時證稱：被告翁哲仁並非瑞弘公司客
    戶，沒有跟伊買過產品，也沒有調過貨，公司壓縮機都必須
    由建國路門市出貨，不能從武廟路工廠出貨，同行間也都是
    以調貨為主，沒有在借貸的等語明確（見原審卷二第58至60
    頁），足見於該產業僅有調貨之習慣，並無所謂商借暫用之
    慣例，被告陳克任雖供稱：同行會互相商借，沒有填寫借據
    等語（見警卷第4 頁、偵卷第55頁），然已與證人陳品蓁之
    證述歧異，且壓縮機型號、規格固定，倘未書寫借據，借用
    人惡意不歸還，借與人豈非無從追討救濟，此亦與常情不符
    ，益徵被告二人上開辯解，顯係事後脫免卸責之詞，不足採
    信。至被告翁哲仁另辯稱：我已將97年11月28日借的2 台壓
    縮機還給瑞弘公司老闆娘云云，然其係於本案案發後之97年
    12月4 日始經被告陳克任通知歸還一節，業據證人陳品蓁證
    述及被告翁哲仁陳述在卷（見警卷第8 頁、偵卷第85頁），
    被告翁哲仁係於案發後經催討始歸還上開2 台壓縮機，且占
    有期間已逾5 日，與其辯解不符，自不足為被告翁哲仁有利
    之認定。
(七)、依上開證人黃柏林之證述，被告二人夥同同案被告黃柏林竊
    取上開壓縮機之時間，係自96年6 月間起至97年11月28日止
    ，共18個月（其中自96年6 月4 日起至97年1 月27日止，共
    8 個月；自97年1 月28日起至97年11月28日止共10個月）；
    又據其於本院審理時已明確證稱：是每月竊取2 、3 次，每
    次拿2 、3 顆，不是每個禮拜2 、3 顆等語（見本院第二卷
    第11頁）。準此，應作有利於被告二人之認定，認被告二人
    係以每月2 次，每次2 台之頻率竊取壓縮機，合計竊取壓縮
    機72台（每月2 台×每月2 次×18個月＝72台）。
(八)、綜上所述，被告陳克任、翁哲仁前開辯解，顯屬飾卸之詞，
    要無可採。本件事證明確，被告二人上開犯行，均堪以認定
    ，應依法論科。
三、論罪科刑：
(一)、按刑法第321 條第1 項第4 款所稱結夥三人，係以結夥犯全
    體俱有責任能力及有犯意之人為構成要件，若其中一人係缺
    乏責任能力或責任要件之人，則雖有加入實施之行為，仍不
    得算入結夥三人之內（最高法院30年上字第1240號判例意旨
    參照）。本件同案共犯黃柏林係79年1 月28日出生，有其全
    戶戶籍資料查詢結果在卷可稽（見警卷第18頁），是其於96
    年6 月至97年1 月27日行為時，雖未滿18歲，然已滿14歲，
    核屬限制刑事責任能力之人，自應算入結夥三人之內。又本
    件被告行為後，刑法第321 條第1 項於100 年1 月26日修正
    公布，並於同年月28日施行。按行為後法律有變更者，適用
    行為時之法律，但行為後之法律有利於行為人者，適用最有
    利於行為人之法律，刑法第2 條第1 項定有明文。查修正前
    刑法第321 條第1 項之法定刑規定：「處6 月以上、5 年以
    下有期徒刑」，修正後規定：「處6 月以上、5 年以下有期
    徒刑，得併科新臺幣100,000 元以下罰金」，新法增加「得
    併科新臺幣100,000 元以下罰金」之規定，是修正後刑法第
    321 條第1 項之規定並未有利於行為人，而應適用修正前刑
    法第321 條第1 項之規定。
(二)、核被告陳克任、翁哲仁所為，均係犯修正前刑法第321 條第
    1 項第4 款之結夥竊盜罪。被告二人與原審判決判決確定之
    同案被告黃柏林間，就如犯罪事實所載各次竊盜犯行，均有
    犯意聯絡及行為分擔，均應論以共同正犯。被告黃柏林於96
    年6 月間至97年1 月27日止，係未滿18歲之少年，已如前述
    ，而被告陳克任、翁哲仁於斯時均為成年人，應依兒童及少
    年福利法第70條第1 項前段規定加重其刑。被告二人所犯上
    開各罪，犯意各別，應予分論併罰。又按刑法第336 條第2
    項之罪，以侵占業務上所持有之物為其構成要件（最高法院
    28年上字第2536號判例意旨參照）。查被告陳克任與同案被
    告黃柏林雖均受僱於瑞弘公司，從事壓縮機整修或舊品清理
    業務，然瑞弘公司之壓縮機係由四名員工分工整理，並未交
    給特定人保管，下班時間就放在工廠裡，員工鎖門後各自回
    家等情，業據證人陳品蓁於原審審理時證述明確（見原審卷
    二第60至61頁），足見該公司之壓縮機並非被告陳克任與同
    案被告黃柏林所持有之物，渠等對於該等財物並無支配力，
    自與刑法第336 條第2 項業務侵占罪之構成要件不符，附此
    敘明。
四、原審論處被告陳克任、翁哲仁加重竊盜罪刑，固非無見；惟
    查：(一)有如上述，本件被告行為後，刑法第321 條第1 項於
    100 年1 月26日修正公布，並於同年月28日施行，修正後法
    定刑增加「得併科新臺幣100,000 元以下罰金」之規定，原
    審未及比較新舊法，容有未合；(二)檢察官追加起訴被告二人
    加重竊盜事實，其中下列參部分，不能證明被告二人確有此
    部分之犯行（理由詳後述參部分），原審就該等部分併論處
    被告二人罪刑，亦有未當，檢察官上訴意旨以原審量刑過輕
    ，惟查，被告二人於原審判決後已與告訴人達成民事上和解
    ，願意給付告訴人60萬元，有和解書可憑（見本院卷第135
    頁、第136 頁），故檢察官之上訴及被告否認上開有罪部分
    之犯行，固均不足取，但原判就有上開可議之處，仍無可維
    持；而就後述本院諭知無罪部分，被告二人否認有該等部分
    之犯行，則為有理由，應由本院將原判決關於被告陳克任、
    翁哲仁部分，均撤銷改判。審酌被告陳克任貪圖私利，竟與
    翁哲仁竊取其所任職公司之財物，並以每次500 元至1,000
    元之代價，買通同案被告黃柏林參與本件犯行，犯罪時間長
    達1 年6 月，合計竊得壓縮機共72台，被告二人共謀本件犯
    行，於本案居於主導之地位，已與告訴人達成和解，賠償告
    訴人之損害，被告二人均無前科，及渠等之犯罪動機、目的
    、智識程度及檢察官具體求處刑度等一切情狀，分別量處如
    主文所示之刑，並定渠等之應執行刑。
參、其餘追加起訴事實，除上開有罪部分外，撤銷原判決改判無
    罪部分：
一、原審檢察官於原審99年3 月4 日，依刑事訴訟法第265 條規
    定，以言詞追加起訴事實略以：被告陳克任於96年6 月起至
    97年11月28日下午1 時16分前，以每週2 至3 次之頻率，至
    少共計144 次，由被告陳克任將高雄市○○區○○路工廠內
    之賓士W203型號系列冷氣壓縮機及福特天王星1993年份冷氣
    壓縮機，每次自堆放處搬出2 至3 台，並以每次500 元至10
    00元之代價，指示同案被告黃柏林搬上由翁哲仁停放在瑞弘
    公司廠房外之車號UT－9617號自小客車後，由被告翁哲仁駕
    車駛離現場竊取得手，此部分與本案部分有刑事訴訟法第7
    條第2 款之情形，請求一併審判等語（見原審易字卷第68頁
    ）。
二、按犯罪事實應依證據認定之，無證據不得認定犯罪事實，又
    不能證明被告犯罪者，應諭知無罪之判決，刑事訴訟法第15
    4 條第2 項、第301 條第1 項分別定有明文。次按被告之自
    白，不得作為有罪判決之唯一證據，仍應調查其他必要之證
    據，以察其是否與事實相符（刑事訴訟法第156 條第2 項參
    照），苟無法證明被告之自白與事實相符，根本即失其證據
    之證明力，不得採為判斷事實之根據（最高法院46年台上字
    第809 號判例意旨參照）。
三、經查，上開追加起訴之事實，除上開有罪部分外，依證人黃
    柏林、陳品蓁、鄭百翔之證述，及相關之卷證資料，並不能
    確切證明被告陳克任、翁哲仁確有其他竊盜事實，自應為其
    他追加起訴部分均無罪之判決。
據上論斷，應依刑事訴訟法第369 條第1 項前段、第364 條、第
299 條第1 項前段、第301 條第1 項，兒童及少年福利法第70條
第1 項前段，修正前第321 條第1 項第4 款、刑法第2 條第1 項
前段、第28條、第51條第5 款，判決如主文。
本案經檢察官李門騫到庭執行職務。
中    華    民    國  100     年    4     月    28    日
                  刑事第六庭    審判長法  官  王憲義
                                      法  官  簡志瑩
                                      法  官  邱永貴
以上正本證明與原本無異。
不得上訴。
中    華    民    國  100     年    4     月    28    日
                                      書記官  盧雅婷
附錄本案論罪科刑法條：
修正前刑法第321 條第1 項第4 款
犯竊盜罪而有左列情形之一者，處6 月以上、5 年以下有期徒刑
：
四、結夥三人以上而犯之者。